---
title: "Ejercicio resumen de Manipulación de datos"
author: "Ismael Sánchez Pareja"
date: "Junio 2020"
output:
  html_document: default
  pdf_document: default
  word_document: default
---

```{r setup, include=FALSE}
knitr::opts_chunk$set(echo = TRUE)
```

##Ejercicio 1

1. Los datos ofrecidos por los ficheros [test1.xlsx](estra_files/test1.xlsx) y [test2.xlsx](estra_files/test2.xlsx) corresponden a un ensayo "docking" realizado para un proyecto del curso Aspectos Físico-Químicos de Interacciones en Biomoléculas mediante el programa ArgusLab. Los datos recogidos muestran los resultados de la simulación de la interacción de diversos fármacos con la proteína antiapoptótica BCL-XL, cuya inhibición sería interesante en el ámbito de la medicina frente al cáncer. Utiliza las herramientas estudiadas en [Manipulación de data frames](data_frames.md) para resolver los siguientes desafíos:
  A. Renombra igualmente las columnas de ambos conjuntos de datos para evitar posibles errores posteriores.
  B. Une ambos test en un único fichero.
  C. Calcula la media y el máximo de la constante de inhibición experimental del test 1 evitando ser repetitivo.
  D. Selecciona aquellos compuestos del test 2 cuya energía de interacción se encuentra en el intervalo -8 a -12 Kcal/mol. 
  E. Incluye una nueva columna en el fichero conjunto de test con el resultado del cálculo de una nueva constante obtenida de la división de Kiexp entre la energía de interacción.
  
```{r}
library(readxl)
test1 <- read_excel("test1.xlsx")
test2 <- read_excel("test2.xlsx")
```

### Apartado 1.A

```{r}
colnames(test1) <- c("Compuesto","Energia_interaccion","Kiexp")
colnames(test2) <- c("Compuesto","Energia_interaccion","Kiexp")
```

El conjunto de datos inicial presenta paréntesis y espacios que pueden conducir a error en operaciones que necesiten de su llamamiento.

### Apartado 1.B

```{r}
test <- merge(test1,test2,by="Compuesto")
```

La función ```merge()``` permite realizar estas uniones de conjuntos de datos atendiendo a un patrón conservado de datos que, en este caso, son los compuestos.

### Apartado 1.C

```{r}
attach(test1)
mean(Kiexp)
max(Kiexp)
```

Aplicando la función ```attach()``` direccionas las siguientes funciones hacia el conjunto de datos indicado en su argumento, sin necesidad de repetir el proceso de llamamiento. Un modo aún más rápido y completo sería aplicando la función ```summary()```.

```{r}
summary(Kiexp)
detach()
```

### Apartado 1.D

```{r}
subset(test2, Energia_interaccion < -8 & Energia_interaccion > -12, select = Compuesto)
```

Esta función permite seleccionar los datos incluyendo condiciones y quedarse con aquella variable que desees mediante el argumento _select_.

```{r}
library(dplyr)
test2 %>% filter(Energia_interaccion < -8 & Energia_interaccion > -12) %>% select(Compuesto)
```

Otro modo es usando los filtros del paquete _dplyr_ de _tidyverse_, conectando las funciones con pipes.

### Apartado 1.E

```{r}
test <- test %>% mutate(New_Kx = Kiexp.x / Energia_interaccion.x) %>% mutate(New_Ky = Kiexp.y / Energia_interaccion.y)
```

El paquete _dplyr_ ofrece la función ```mutate()```, por la cual se puede añadir una nueva columna al conjunto de datos a partir de variables ya existentes. Además, a través de pipes se conecta la aplicación de la función a los diferentes datos requeridos, de forma que no haya que repetir el código inicial en otra línea.

## Ejercicio 2

2. Durante la realización del mismo proyecto se recogió en el archivo [dominios.csv](extra_files/dominios.csv) una visión general del contenido estructural de los códigos PDB en los que se centraba el trabajo. Utiliza las herramientas estudiadas en [Manipulación de data frames](data_frames.md) para resolver los siguientes desafíos:
  A. Ordena los datos por el número de residuos del sitio de unión de forma decreciente.
  B. Muestra un resumen del contenido de sitios de unión evitando la repetición de código.
  C. Crea una lista de los códigos PDB y las observaciones que tiene cada uno de las diferentes variables.
  D. Filtra los dominios que en algún código contengan 6 o más residuos en el sitio de unión.
  E. Divide la variable _codigo_pdb_ en dos diferentes que contengan los códigos PDB y la proteína separados.
  F. Transforma el conjunto de datos en formato ancho atendiendo a la variable _codigo_pdb_.
  
```{r}
dominios <- read.table(file="dominios.txt", header= T, sep=' ')
```
  
### Apartado 2.A 

```{r}
dominios <- dominios[order(dominios$aa_sitio_union, decreasing=T),]
```

La función ```order()``` permite ordenar el conjunto de datos atendiendo a una variable, en este caso la cantidad de residuos del sitios de unión. El argumento _decreasing=T_ organiza de forma decreciente el orden.

### Apartado 2.B

```{r}
attach(dominios)
by(aa_sitio_union, codigo_pdb, summary)
```

La función ```attach()``` sirve de atajo para no tener que volver a llamar al conjunto de datos. La función de la siguiente línea accede a un subconjunto al cual permite tratar con una función. Otros modos de llevar a cabo esta acción es a través de ```aggregate()``` o empleando el paquete _plyr_ de _tidyverse_, que diferencia sus funciones dependiendo del objeto de salida.

```{r}
aggregate(aa_sitio_union , list(codigo_pdb), summary)
detach()
library(plyr)
ddply(.data = dominios, .variables = "codigo_pdb", .fun = function(x) summary(x$aa_sitio_union))  
dlply(.data = dominios, .variables = "codigo_pdb", .fun = function(x) summary(x$aa_sitio_union))
```

### Apartado 2.C 

```{r}
split(dominios, dominios$codigo_pdb)
```

Esta función devuelve una lista de los diferentes componentes del subconjunto seleccionado.

### Apartado 2.D

```{r}
subset(dominios, codigo_pdb=="2BZW/BCLxl" & aa_sitio_union>=6, select=dominio)
```

La función ```subset()``` crea un subconjunto atendiendo a las condiciones especificadas. Mediante el argumento _select_ muestra la variable deseada. Esto se puede lograr también aplicando las funciones ```filter()``` y ```select()``` del paquete _dplyr_ conectadas por pipes.

```{r}
dominios %>% filter(aa_sitio_union >= 6 & codigo_pdb=="2BZW/BCLxl") %>% select(dominio)
```

### Apartado 2.E

La función ```separate()``` del paquete _tidyr_ de la biblioteca _tidyverse_ permite llevar a cabo esta división de una variable en otras diferentes.

```{r}
dominios %>% separate(codigo_pdb, into=c("codigoPDB","proteina"))
```

### Apartado 2.F

El paquete _tidyr_ también ofrece dos funciones que transforman los formatos del _data frame_. Éstas se diferencian en que ```pivot_()``` necesita de un pipe previo que la conecte con el conjunto de datos a manipular, mientras que la función ```spread()``` realiza el llamamiento en su argumento.

```{r}
wide_dominios1 <- spread(dominios,key="codigo_pdb",value = "aa_sitio_union")
wide_dominios2 <- dominios %>% pivot_wider(names_from="codigo_pdb", values_from="aa_sitio_union")
```

El paquete _reshape2_ también ofrece funciones que llevan a cabo el cambio de formato.

```{r}
dcast(dominios, dominio~codigo_pdb)
```
