---
title: "Cadenas de caracteres: FASTA"
author: "Ismael Sánchez Pareja"
date: "Junio 2020"
output:
  html_document: default
  pdf_document: default
  word_document: default
---

```{r setup, include=FALSE}
knitr::opts_chunk$set(echo = TRUE)
```

En primer lugar, asignamos a una variable el número a adivinar, el cual se elige de forma aleatoria por el programa. La asignación lógica a _found_ permite que el bucle _while_ se lleve a cabo hasta que no se cumpla ninguna condición de la siguiente contrucción, lo que significaría que se acertó el número y permite abandonar la construcción, finalizando así el programa. El bucle _while_ posibilita que el usuario pruebe con un número hasta que acierte. La construcción que contiene dicho bucle ofrece pistas sobre el número a adivinar.
```{r}
secreto <- sample(1:10,1)
found <- TRUE
while(found){
  print("Prueba un número: ")
  n <- scan(n=1)
  if (n<secreto) {
     print("El numero que has pensado es mayor")
  } else if (n>secreto) {
     print ("El numero que has pensado es menor")
  } else (n==secreto){
     print("¡ACERTASTE!")
     break
  }
}
```
